【裁判字號】    97,易,845
【裁判日期】    971014
【裁判案由】    竊盜
【裁判全文】
臺灣桃園地方法院刑事判決               97年度易字第845號
公  訴  人  臺灣桃園地方法院檢察署檢察官
被      告  乙○○
            甲○○
上列被告因竊盜等案件，經檢察官提起公訴（96年度偵字第
11501號、第19371號及97年度偵緝字第60號），本院判決如下：
    主  文
乙○○結夥三人以上攜帶兇器於夜間侵入住宅竊盜，累犯，處有
期徒刑拾月，減為有期徒刑伍月，如易科罰金，以新臺幣壹仟元
折算壹日，扣案一字起子壹支沒收之。
甲○○結夥三人以上攜帶兇器於夜間侵入住宅竊盜，處有期徒刑
玖月，減為有期徒刑肆月又拾伍日，如易科罰金，以新臺幣壹仟
元折算壹日，扣案一字起子壹支沒收之；其餘被訴部分無罪。
    事  實
一、乙○○前因搶奪案件，經臺灣高等法院判處有期徒刑2年確
    定，乃於民國91年4月30日縮短刑期假釋出監，甫於91年5月
    20日縮刑期滿未經撤銷假釋視同執行完畢，詎其不知悔改竟
    與甲○○、游正義（游正義所涉罪刑部分，經本院以97年度
    審易字第527號論斷結夥三人以上攜帶兇器於夜間侵入住宅
    竊盜罪兼論累犯，判處有期徒刑10月減為有期徒刑5月確定
    ）共同基於意圖為自己不法所有之犯意，於96年4月16日凌
    晨1時許夜間，乘桃園縣桃園市○○路419號該址公寓式住宅
    住戶代為開門之際，攜帶甲○○所有客觀上足供兇器使用之
    一字起子1支，結夥進入上址與住宅關係密不可分之地下室3
    樓，復拾現場不知何人所有客觀上足供兇器使用之剪刀1支
    ，以如附表所示之方式竊得誠漢工程公司所有而由該公司負
    責人丙○○保管如附表所示價值之自小客車與諸多水電器具
    ，俟得手便駕駛該車裝載前開水電器具逃離現場，嗣為警攔
    檢查獲並扣得前開一字起子、剪刀各1支。
二、案經桃園縣政府警察局移送及臺北縣政府警察局中和分局、
    桃園縣政府警察局桃園分局報告臺灣桃園地方法院檢察署檢
    察官偵查起訴。
    理  由
壹、程序部分
考諸內政部警政署刑事警察局鑑驗書，雖屬被告以外之人於審判
外之書面陳述，惟係由司法警察機關送請受檢察機關概括囑託之
機關鑑定所為書面報告，性質上等同檢察官囑託機關為鑑定者，
合於刑事訴訟法第208條、第206條第1項規定，自符同法第159條
第1項所示法定例外得為證據之情由，此有最高法院96年度台上
字第2860號刑事判決意旨可稽，本具證據適格。次論證人丙○○
、陳金統、呂明欽於偵查中向檢察官所為之陳述，同屬被告以外
之人於審判外之言詞陳述，但經具結在案，當事人對前開證人於
本院審理中未另聲請傳訊而放棄詰問權之行使，衡無顯不可信之
情況，依刑事訴訟法第159條之1第2項規定，得為證據。再論證
人丙○○、丁○○於司法警察調查中所為之陳述，兼以扣押筆錄
及扣押物品目錄表所載被告自行填寫以外之內容、贓物領據、車
籍查詢資料、扣押物品清單、採證紀錄，均屬被告以外之人於審
判外之言詞或書面陳述，然當事人對各該陳述於本院審理中未予
爭執，本院審酌前開陳述作成時之情況認無不當之處，適為本案
證據，依刑事訴訟法第159條之5規定，洵有證據能力。至監視錄
影畫面翻拍照片、蒐證照片、指紋照片、車輛照片、扣案一字起
子、扣案剪刀，屬非供述性證據，究無違背法定程序取得之情形
，依刑事訴訟法第158條之4反面規定，當為證據。
貳、有罪部分
一、訊據被告乙○○、甲○○對上述犯罪事實坦承不諱，核與證
    人丙○○、陳金統、呂明欽於警詢及檢察官偵訊中所證情節
    相符，除有各該筆錄在卷可憑，復有扣押筆錄、扣押物品目
    錄表、贓物領據、車籍查詢資料、扣押物品清單、監視錄影
    畫面翻拍照片、蒐證照片附卷及一字起子、剪刀扣案得資佐
    證，足徵被告乙○○、甲○○自白與事實相符，犯行堪以認
    定，應予依法論科。
二、按結夥3人以上之犯罪，應以在場共同實施或在場參與分擔
    實施犯罪之人為限，此有最高法院76年度台上字第7210號判
    例意旨可稽，參之被告乙○○、甲○○與共同被告游正義同
    往現場行竊，為以自己犯罪之意思，在場共同實施犯罪，咸
    應計入結夥人數，此有最高法院72年度台上字第3201號刑事
    判決意旨可稽，則被告乙○○、甲○○明知在場共同實施犯
    罪者為被告乙○○、甲○○及共同被告而合於論以結夥3人
    以上之加重條件灼然。次按刑法第321條第1項第3款所定兇
    器種類要無限制，凡客觀上足對人之生命、身體、安全構成
    威脅，具有危險性者均屬之，此有最高法院79年度台上字第
    5253號判例意旨可稽，觀以扣案一字起子、扣案剪刀，盡為
    型尖質硬之物，客觀上可危害人之生命、身體、安全，係為
    兇器無疑；又所謂攜帶兇器，僅須行竊時攜帶具有危險性之
    兇器為慮，該兇器不必原屬行竊者本人所有，尚非以自他處
    攜至行竊處所為必要，此有最高法院90年度台上字第1261號
    刑事判決意旨可稽，論之扣案一字起子為被告甲○○攜往行
    竊處所，惟就扣案剪刀即便係被告甲○○在行竊處所隨手拾
    取應用，皆有危害性實無二致，仍屬攜帶兇器論罪範疇，起
    訴書就此漏載扣案剪刀併為兇器，尚有誤會。再按大樓式或
    公寓式住宅之地下室，係附屬於該大樓或公寓，為該種住宅
    居住人生活起居場所之一部分，與住宅之關係密不可分，仍
    不失為刑法所稱之住宅，此有最高法院82年度台上字第5704
    號刑事判決意旨可稽，故被告乙○○、甲○○於夜間侵入附
    屬於公寓式住宅之地下室竊盜，難謂無同時妨害居住安全之
    情形，自係該當於夜間侵入住宅甚明，起訴書就此誤將住宅
    植為有人居住之建築物，失之允恰。綜上核以被告乙○○、
    甲○○所為，均犯刑法第321條第1項第1款、第3款、第4款
    結夥三人以上攜帶兇器於夜間侵入住宅竊盜罪。被告乙○○
    、甲○○與共同被告間，有犯意聯絡及行為分擔，應論以共
    同正犯。被告乙○○前因搶奪案件，經臺灣高等法院判處有
    期徒刑2年確定，乃於91年4月30日縮短刑期假釋出監，甫於
    91年5月20日縮刑期滿未經撤銷假釋視同執行完畢，有臺灣
    高等法院被告前案紀錄表為據，其受徒刑之執行完畢後，於
    5年以內故意再犯本案有期徒刑以上之罪，為累犯，依刑法
    第47條第1項規定，加重其刑。爰審酌被告乙○○、甲○○
    正值壯年，原當腳踏實地從事正當職業以開創個人前程，不
    應偕同友人謀取不義之財，影響社會治安非輕，且素行欠佳
    前科歷歷可考，然犯後坦承犯行略知悔悟，竊得物品悉數返
    還被害人，斟以渠等犯罪之目的、手段、智識程度及生活狀
    況等一切情狀，分別量處如主文所示之刑，並諭知易科罰金
    之折算標準。進論被告乙○○、甲○○犯罪時間係在96年4
    月24日以前，見諸被告乙○○係於96年7月16日中華民國九
    十六年罪犯減刑條例施行後之96年12月13日方受臺灣桃園地
    方法院檢察署發布通緝，有該署通緝書資佐，情狀無涉前開
    條例第5條所定不得減刑事由，要皆合於前開條例所定減刑
    要件，依該條例第2條第1項第3款、第7條、第9條規定，減
    其宣告刑二分之一，並諭知易科罰金之折算標準。附論扣案
    一字起子，係供犯罪所用之物，得之被告甲○○自承為其所
    有，依刑法第38條第1項第2款規定，予以宣告沒收之；而扣
    案剪刀，係被告甲○○在行竊處所隨手拾取，業據其陳述綦
    詳，為不知何人所有之物，委非屬於被告乙○○、甲○○或
    共同被告所有，茲不為沒收之諭知。
、無罪部分
一、公訴意旨另略以：被告甲○○意圖為自己不法之所有，別行
    起意，於96年5月16日下午2時許，在桃園縣龜山鄉○○○路
    6號前路旁，以徒手竊取丁○○所有車牌號碼E3-6927號自小
    客車1輛，得手後駛離現場，因認其就此部分亦涉刑法第320
    條第1項竊盜罪嫌云云。
二、按犯罪事實應依證據認定之，無證據不得推定其犯罪事實，
    刑事訴訟法第154條第2項定有明文；又認定犯罪事實之證據
    ，係指足以認定被告確有犯罪行為之積極證據，如未發現相
    當證據，或證據不足以證明，自不能以推測或擬制之方法，
    以為裁判基礎，此為最高法院40年度台上字第86號判例闡釋
    在案。
三、衡諸公訴意旨認被告甲○○尚涉有前開犯行，無非係以證人
    丁○○於警詢中之證詞及採證紀錄、指紋照片、車輛照片、
    內政部警政署刑事警察局鑑驗書，執為論據。質之被告甲○○堅決否認有此部分竊盜犯行，辯稱：其對何以搭乘該車留
    下指紋不復記憶等語。經查：證人丁○○係於事後察覺所有
    該車遭竊且不知何人所竊等情，有前開警詢筆錄在卷可憑，
    是證人丁○○之指述僅得證明該車顯係贓物而未能證明被告
    甲○○確為行竊之人。甚按經驗法則係指吾人基於日常生活
    經驗習得之定則，非為個人主觀上之推測，此有最高法院31
    年度上字第1312號判例意旨可稽，究以持有贓物原因本有多
    端，不囿於竊盜取得一途，通常經驗無從就被告持有贓物遽
    以忖度來源，至採證紀錄、指紋照片、車輛照片、內政部警
    政署刑事警察局鑑驗書，徒然顯示被告甲○○前曾搭乘該車
    留下指紋等情，尚難推論被告甲○○全無透過租賃、借貸或
    他人好意施惠等合法手段使用該車之可能，遑論被告甲○○
    是否知悉該車係為贓物，況被告甲○○雖得藉竊盜、搶奪、
    詐欺、侵占、拾得遺失物或故買贓物等犯罪行徑取得該車，
    各該犯罪所涉構成要件互不相同，無由以其來源交代不清率
    爾推定犯行，致違刑事訴訟發現真實之目的。從而，別無積
    極證據為證，實難臆擬被告甲○○涉有此部分竊盜罪嫌。
四、末以被告甲○○諉稱不復記憶飾詞遮掩，縱滋疑竇，既無法
    證實被告甲○○有行竊之舉，故難以竊盜罪責相繩。此外，
    本院復查無其他積極證據足認被告甲○○有此部分被訴犯行
    ，不能證明被告甲○○犯罪，揆以上揭說明，此部分應為無
    罪之諭知。
據上論斷，應依刑事訴訟法第299條第1項前段、第301條第1項，
刑法第28條、第321條第1項第1款、第3款、第4款、第47條第1項
、第41條第1項前段、第38條第1項第2款，中華民國九十六年罪
犯減刑條例第2條第1項第3款、第7條、第9條，判決如主文。
本案經檢察官林安紜到庭執行職務。
中    華    民    國    97    年    10    月    14    日
                  刑事第一庭  審判長法  官  曾淑華
                                    法  官  鄭吉雄
                                    法  官  俞力華
以上正本證明與原本無異。
如不服本判決，應於判決送達後10日內向本院提出上訴狀（應附
繕本），其未敘述上訴理由者，應於上訴期間屆滿後20日內補提
理由書狀於本院，上訴於臺灣高等法院。
                                    書記官  谷貞豫
中    華    民    國    97    年    10    月    20    日
附表：
┌─────────────┬────┬───────┐
│竊      得      物      品│價    值│竊  取  方  式│
├─────────────┼────┼───────┤
│車牌號碼IS-4413號自小客車1│市值約新│始以一字起子插│
│輛                        │臺幣（下│入鎖孔未果，繼│
│                          │同）8萬 │以剪刀插入鎖孔│
│                          │元      │發動該車引擎  │
├─────────────┼────┼───────┤
│不鏽鋼集熱板87個、不鏽鋼管│總值約15│以徒手搬運裝載│
│49支、銅管1支、不鏽鋼彎管 │萬元    │該車車上      │
│接頭37個、不鏽鋼法蘭片套管│        │              │
│10個、銅製止水閥5個、銅製 │        │              │
│螺帽57個、銅製水管接頭20個│        │              │
│、銅製水垂吸收器24支、銅製│        │              │
│排水濾網19個、不鏽鋼法蘭片│        │              │
│墊圈30個、不鏽鋼T型接頭28 │        │              │
│個、不鏽鋼管接頭183個、不 │        │              │
│鏽鋼螺絲9袋、不鏽鋼螺帽4袋│        │              │
│、啟動馬達1個、電動鎚1支  │        │              │
└─────────────┴────┴───────┘
附錄本案論罪科刑法條
中華民國刑法第321條
（加重竊盜罪）
犯竊盜罪而有左列情形之一者，處6月以上、5年以下有期徒刑：
1 於夜間侵入住宅或有人居住之建築物、船艦或隱匿其內而犯之
  者。
2 毀越門扇、牆垣或其他安全設備而犯之者。
3 攜帶兇器而犯之者。
4 結夥3人以上而犯之者。
5 乘火災、水災或其他災害之際而犯之者。
6 在車站或埠頭而犯之者。
前項之未遂犯罰之。


司法院資訊處製作；財團法人民間司法改革基金會備份。
